【裁判字號】    97,抗,1620
【裁判日期】    971107
【裁判案由】    返還擔保金
【裁判全文】
臺灣高等法院民事裁定                  97年度抗字第1620號
    抗  告  人  長洲工程有限公司
    法定代理人  甲○○
上列抗告人因與相對人蕭巧玲即俊輝工程行間返還擔保金事件，
對於中華民國97年8月12日臺灣桃園地方法院97年度聲字第987號
裁定提起抗告，本院裁定如下：
    主  文
抗告駁回。
抗告費用由抗告人負擔。
    理  由
一、本件抗告意旨略以：相對人主張對抗告人有新台幣（下同）
    52萬元債權，而向原法院聲請供擔保假扣押抗告人之財產，
    經抗告人向原法院起訴請求相對人賠償損害8萬196元及法定
    遲延利息後，相對人卻主張抗告人僅就假扣押所擔保本金8
    萬196元部分行使權利，因此聲請返還其餘擔保金43萬9,804
    元，而原法院漏未斟酌抗告人業已並就法定遲延利息部分行
    使權利，竟准許相對人返還擔保金之聲請，即有未當，為此
    提起抗告請求廢棄原裁定等語。
二、按訴訟終結後，供擔保人證明已定20日以上之期間，催告受
    擔保利益人行使權利而未行使者，法院應依供擔保人之聲請
    ，以裁定命返還其提存物，民事訴訟法第104條第1項第3款
    前段定有明文。前開規定，於其他依法令供訴訟上之擔保者
    準用之，並為同法第106條所規定。而受擔保利益人雖在民
    事訴訟法第104條第1項第3款所定催告期間內行使權利，但
    其行使權利之金額，不及供擔保之金額者，則超過該金額部
    分，應解為受擔保利益人，仍未行使權利（最高法院79年台
    抗字第118號判例意旨參照）。又法院裁定准許為假處分時
    ，就債務人（即受擔保利益人）因假處分所受之損害，命債
    權人（即供擔保人）預供之擔保金額，並未包括擔保債權人
    於將來賠償損害時可能發生之遲延利息在內，申言之，此項
    遲延利息並非債權人預供擔保金所擔保之範圍，故法院依債
    權人之聲請，就超過債務人行使權利部分之擔保金額，裁定
    命為返還時，關於債務人就其請求加付「遲延利息」部分，
    尚無據以阻止債權人聲請返還擔保金額之可言（最高法院82
    年台抗字第141號裁判意旨參照）。
三、經查本件相對人主張對抗告人有52萬元之工程款債權，而向
    原法院聲請供擔保假扣押抗告人之財產，惟經抗告人聲請供
    擔保免為假扣押後，原法院已撤銷假扣押執行。相對人復向
    原法院起訴請求抗告人給付承攬報酬158萬1,859元及法定遲
    延利息，嗣因故撤回上開訴訟及假扣押強制執行，並定期催
    告抗告人就因假扣押所受之損害行使權利；抗告人則向原法
    院起訴請求相對人賠償因假扣押所受之損害8萬196元及法定
    遲延利息（案列原法院97年桃小調字第440號），有原法院
    96年度裁全字第3884號民事裁定、96年度存字第3079號提存
    書、原法院執行命令、相對人民事起訴狀、民事撤回狀、民
    事聲請撤回強制執行狀、存證信函及回執、抗告人民事簡易
    訴訟起訴狀等影本為證（見原法院卷第5至31頁）。
四、從而抗告人於受相對人催告後，於催告期限內所行使之權利
    範圍，依抗告人民事簡易訴訟起訴狀所示，既僅為8萬196元
    及法定遲延利息，有該狀影本可按（見原法院卷第28頁），
    足見其行使權利之金額，不及相對人供擔保之金額52萬元。
    則依上說明，就擔保金超過8萬196元部分，即應認為抗告人
    未依法行使權利，故相對人向原法院聲請返還其餘擔保金43
    萬9, 804元（計算式：52萬元－8萬196元＝43萬9, 804元）
    ，即無不合。此外遲延利息並非債權人預供擔保金所擔保假
    扣押之範圍，已如前述，是抗告人雖辯稱原法院漏未斟酌遲
    延利息云云，並不可採。從而原法院裁定准許相對人之聲請
    ，核無違誤，抗告意旨指摘原裁定不當，聲明廢棄，為無理
    由，應予駁回。
五、據上論結，本件抗告為無理由，爰裁定如主文。
中    華    民    國    97    年    11    月    7     日
                  民事第七庭
                        審判長法  官  鄭三源
                              法  官  王聖惠
                              法  官  邱  琦
正本係照原本作成。
不得再抗告。
中    華    民    國    97    年    11    月    7     日
                              書記官  廖艷莉


司法院資訊處製作；財團法人民間司法改革基金會備份。
